【裁判字號】    95,上訴,3342
【裁判日期】    951027
【裁判案由】    毒品危害防制條例
【裁判全文】
臺灣高等法院刑事判決                95年度上訴字第3342號
  上  訴  人
  即  被  告  甲○○
上列上訴人因毒品危害防制條例案件，不服臺灣板橋地方法院95
年度訴字第1779號，中華民國95年 6月30日第一審判決（起訴案
號：臺灣板橋地方法院檢察署95年度毒偵字第3497號），提起上
訴，本院判決如下：
    主  文
原判決撤銷。
甲○○施用第一級毒品，累犯，處有期徒刑拾月，扣案之毒品海
洛因（淨重零點零肆公克）沒收銷燬之，包裝袋壹個（重零點貳
零公克）及注射針筒壹支均沒收；又施用第二級毒品，累犯，處
有期徒刑陸月，扣案之安非他命吸食器壹組沒收；應執行有期徒
刑壹年貳月，扣案之毒品海洛因（淨重零點零肆公克）沒收銷燬
之，包裝袋壹個（重零點貳零公克）、注射針筒壹支及安非他命
吸食器壹組均沒收。
    事  實
一、甲○○前於民國（下同）90年間因施用毒品案件，經臺灣臺
    北地方法院檢察署檢察官聲請臺灣臺北地方法院裁定送觀察
    、勒戒後，認有繼續施用毒品之傾向，復經該院裁定令入戒
    治處所施以強制戒治，迄90年11月19日停止戒治出所付保護
    管束，於91年3月2日管束期滿執行完畢，經臺灣臺北地方法
    院檢察署檢察官於91年5月20日以 91年戒毒偵字第94號為不
    起訴處分；另於93年間，因持有第二級毒品案件，經臺灣板
    橋地方法院判處有期徒刑3月確定，於93年9月27日易科罰金
    執行完畢；嗣於94年間，因施用第二級毒品案件，經臺灣板
    橋地方法院判處有期徒刑 4月確定，於95年9月3日執行完畢
    。詎甲○○猶不知悔改，於上開強制戒治執行完畢後 5年內
    ，復基於施用第一級毒品海洛因之犯意，於95年5月4日早上
    7時許，在其位於台北縣三重市○○路○段130巷8號4樓住處
    ，將海洛因摻水稀釋後置於針筒內，而以針筒注射身體之方
    式施用毒品海洛因一次；另又基於施用第二級毒品安非他命
    之犯意，於95年5月4日上午11時40分許為警採尿前96小時內
    某時，在其上開住處，將毒品安非他命置於吸食器內，而以
    燒烤吸食煙氣之方式，施用毒品安非他命一次。嗣經警於95
    年5月4日上午 8時50分許，在其上開住處查獲，並扣得其所
    有供施用之毒品海洛因一包（淨重0.04公克，包裝重0.20公
    克）及其所有供施用毒品海洛因及安非他命所用之注射針筒
    一支及安非他命吸食器一組，因而查悉上情。
二、案經台北市政府警察局萬華分局報請臺灣板橋地方法院檢察
    署檢察官偵查起訴。
    理  由
一、上訴人即被告甲○○經合法傳喚無正當理由不到庭，爰不待
    其陳述逕行判決，合先敘明。
二、訊據上訴人即被告甲○○於警詢、偵查中及原審法院審理時
    坦承有於上揭時地施用毒品海洛因及安非他命之事實，並有
    經警於上開時地扣得被告甲○○所有供施用之毒品海洛因一
    包及其所有供施用毒品海洛因及安非他命所用之注射針筒一
    支及安非他命吸食器一組等物扣案可稽，而被告於上開時地
    為警查獲後，經警採集其尿液送請台灣檢驗科技股份有限公
    司檢驗結果，發現呈鴉片類（即海洛因進入人體後之代謝物
    ）及安非他命類陽性反應，有該公司95年 5月19日出具之濫
    用藥物尿液檢驗報告 1份附卷可稽（見偵查卷第59頁），另
    該扣案之毒品海洛因一包，經送法務部調查局鑑驗結果，確
    含有海洛因成分（淨重0.04公克，包裝重0.20公克），有該
    局95年 6月6日調科壹字第060011908號鑑定通知書乙紙在卷
    可稽（見原審卷第61頁），至被告於原審法院審理時雖辯稱
    ：伊係將海洛因及安非他命同時置於自製吸食器內，以燒烤
    吸食煙氣之方式，同時施用海洛因、安非他命云云，然查被
    告於警詢供稱：扣案之海洛因一小包是伊直接放在床上用來
    施用，安非他命吸食器一組是置於小提包內也是置於床上，
    是伊之前所施用毒品之工具，使用過之注射針筒一支是伊今
    天早上施用毒品海洛因後丟在垃圾桶內。伊最後一次施用毒
    品是在今天早上七時許，在伊房間內以水稀釋後，以針筒注
    射左手臂上施用毒品海洛因，該毒品海洛因是早上六點多去
    板橋市○○○路一帶，跟綽號眼鏡男子以新台幣2000元購得
    云云（見偵查卷第 8頁），嗣於偵查中復供承於95年5月3日
    在其住處有施用毒品海洛因之事實，並以在其上開住處內為
    警查獲之海洛因一包、注射針筒一支、安非他命吸食器一個
    都是其所有的等事實（見偵查卷第51頁），而依經警於上開
    時地同時查獲被告所有供施用毒品所用之注射針筒一支及安
    非他命吸食器一組，足徵被告顯係以不同方式分別施用毒品
    海洛因及安非他命，而非如其所辯係將海洛因及安非他命混
    合同時施用，被告上揭所辯係同時混合施用將海洛因、安非
    他命云云，要係圖免其另受論處施用第二級毒品罪之詞，要
    無足取。本件事證明確，被告犯行，應堪認定。
二、查被告甲○○於90年間因施用毒品案件，經臺灣臺北地方法
    院檢察署檢察官聲請臺灣臺北地方法院裁定送觀察、勒戒後
    ，認有繼續施用毒品之傾向，復經該院裁定令入戒治處所施
    以強制戒治，迄90年11月19日停止戒治出所付保護管束，於
    91年3月2日管束期滿執行完畢，經臺灣臺北地方法院檢察署
    檢察官於91年 5月20日以91年戒毒偵字第94號為不起訴處分
    等情，業據被告供認在卷，並有本院被告全國前案紀錄表附
    卷可參，被告於強制戒治執行完畢後五年內，再犯本件施用
    毒品之犯行，核被告所為，係犯毒品危害條例第10條第 1項
    之施用第一級毒品罪及同條第 2項之施用第二級毒品罪；至
    被告為施用第一級毒品海洛因及第二級毒品安非他命而持有
    該第一級毒品海洛因及第二級毒品安非他命，其持有毒品之
    行為應為施用毒品之當然結果，不另論罪。而查被告前於93
    年間因持有第二級毒品案件，經臺灣板橋地方法院判處有期
    徒刑3月確定，於93年9月27日易科罰金執行完畢，有本院被
    告前案紀錄表乙紙在卷可稽，被告於五年內再故意犯本件有
    期徒刑以上之罪，不論依修正前之刑法第47條，或修正後之
    刑法第 47條第1項之規定，均構成累犯，對被告而言並無有
    利或不利之情形，自不生新舊法比較之問題，而依上揭被告
    所犯之罪，其定其應執行刑部分應適用修正前刑法第51條第
    5 款規定（理由詳後述），則綜合全部結果而為新舊法比較
    ，並為免法律割裂適用，就累犯規定，同適用修正前刑法第
    47條累犯之規定，並依法加重其刑。被告所犯前開施用第一
    級毒品罪及施用第二級毒品罪，犯意各別，行為互殊，應予
    分論併罰。原審以被告上述犯行事證明確，予以論罪科刑，
    固非無見，惟查被告於上揭時地為警扣得之安非他命吸食器
    一組係被告所有供犯本件吸食毒品安非他命所用之物，原審
    認扣案之吸食器一組係被告所有而供施用安非他命所用之器
    具，茲本件被告既有施用毒品安非他命之犯行，原審復認該
    扣案之吸食器一組與本件被告施用毒品安非他命之犯行無涉
    ，顯相矛盾，尚有未洽；又扣案之毒品海洛因一包經送法務
    部調查局鑑驗結果，其淨重0.04公克，包裝重0.20公克，原
    審認扣案之海洛因殘渣量微無法秤重，認無法析離，而未就
    該毒品海洛因及包裝袋分別依毒品危害法制條例第18條第 1
    項前段規定沒收銷燬之及依刑法第38條第1項第2款規定沒收
    ，亦有未洽；至行為後，法律有變更者，依修正前刑法第 2
    條第 1項之規定，以適用裁判時法為原則，如行為時法有利
    於行為人，則例外適用行為時法；依修正後刑法第2條第1項
    規定，以適用行為時法為原則，惟如裁判時法有利於行為人
    ，則例外的適用裁判時法。以往實務見解，認原判決未及比
    較適用新舊法時，上訴後，雖比較結果以舊法有利於行為人
    ，而原判決別無其他撤銷事由，仍應由本院以此為由撤銷改
    判。惟修正後之規定係以適用行為時法為原則，因此原判決
    雖未及此比較適用，然上訴本院後，經比較新舊法，行為後
    之法律並非較有利於行為人，仍應適用行為時法，則原判決
    適用行為時法即無不當，自不構成撤銷之事由，本件被告所
    犯上開之罪，經比較新舊法結果，仍應適用舊法之累犯規定
    ，此與原判決適用之法律相同，就此部分自不構成撤銷之事
    由，附此敘明。是被告具狀提出上訴，固未指摘及此，惟原
    判決關於施用第一級毒品及施用第二級毒品部分既均有可議
    之處，自應均由本院予以撤銷改判，爰審酌被告之素行，犯
    罪之動機、目的、手段，施用毒品除戕害自我身心並有害於
    社會秩序，因而所致生之危害及犯罪後之態度等一切情狀，
    分別就施用第一級毒品及第二級毒品量處如主文所示之刑。
    而查被告行為後，刑法第51條亦業於94年1月7日修正公布，
    並於95年7月1日施行，修正前刑法第51條規定：「數罪併罰
    ，分別宣告其罪之刑，依  左列各款定其應執行者：」其中
    第 5款規定：「宣告多數有期徒刑者，於各刑中之最長期以
    上，各刑合併之刑期以下，定其刑期。但不得逾二十年。」
    修正後刑法第51條第 5款規定：「宣告多數有期徒刑者，於
    各刑中之最長期以上，各刑合併之刑期以下，定其刑期。但
    不得逾三十年。」比較結果，修正前刑法第51條第 5款規定
    較有利於被告，並依適用法律不宜割裂原則，依修正前刑法
    第51條第 5款之規定定其應執行之刑。至扣案之毒品海洛因
    （淨重0.04公克），係查獲之毒品，依毒品危害防制條例第
    18條第 1項前段沒收銷燬之，扣案之包裝袋一個（重0.20公
    克）、注射針筒一支、安非他命吸食器一組，係被告所有供
    犯本件施用毒品海洛因及安非他命所用之物，均依刑法第38
    條第1項第2款規定宣告沒收之。
據上論斷，應依刑事訴訟法第369條第1項前段、第371條、第364
條、第299條第1項前段，毒品危害防制條例第10條第1項、第2項
、第18條第1項前段，刑法第11條前段、第2條第 1項前段、修正
前刑法第47條、第51條第5款、刑法第38條第1項第 2款，判決如
主文。
本案經檢察官黃全祿到庭執行職務。
中    華    民    國    95    年    10    月    27    日
                  刑事第五庭    審判長法  官  吳  敦
                                      法  官  朱光仁
                                      法  官  張傳栗
以上正本證明與原本無異。
施用第一級毒品部分如不服本判決，應於收受送達後十日內向本
院提出上訴書狀，其未敘述上訴之理由者並得於提起上訴後十日
內向本院補提理由書（均須按他造當事人之人數附繕本）。
                                      書記官  何子傑
中    華    民    國    95    年    10    月    27    日
附錄：本案論罪科刑法條全文
毒品危害防制條例第10條第1項、第2項
施用第一級毒品者，處 6 月以上 5 年以下有期徒刑。
施用第二級毒品者，處 3 年以下有期徒刑。


司法院資訊處製作；財團法人民間司法改革基金會備份。
